臺灣高等法院民事裁定
111年度抗字第211號
抗  告  人  廖政賜  
            吳庚碩  
兼 上一 人 
法定代理人  廖安淇  
法定代理人  吳文亭  
上列抗告人因與相對人李宜純間假扣押執行事件，對於中華民國
110年11月15日臺灣臺北地方法院110年度執事聲字第274號裁定
提起抗告，本院裁定如下：
    主      文
抗告駁回。
抗告費用由抗告人負擔。
    理      由
一、本件抗告人聲明異議及抗告意旨略以：相對人前依臺灣南投
    地方法院（下稱南投地院）107年度司裁全字第74號假扣押
    裁定供擔保後，聲請假扣押抗告人廖政賜（下稱姓名）所有
    財產，經臺灣新竹地方法院（下稱新竹地院）囑託原法院執
    行處（下稱執行法院）以107年度司執全助字第468號強制執
    行事件（下稱系爭假扣押事件）受理，並以民國107年5月14
    日北院忠107司執全助樂字第468號扣押命令（下稱系爭扣押
    命令）於新臺幣（下同）900萬元本息範圍內扣押廖政賜投
    保訴外人法商法國巴黎人壽保險有限公司臺灣分公司（下稱
    巴黎人壽）、合作金庫人壽保險股份有限公司（下稱合庫人
    壽）如附表所示保險契約（下合稱系爭保險契約）之保單價
    值準備金債權或為其他處分。惟系爭保險契約屬投資型之人
    身保險契約，保單價值準備金屬保險業資金，非廖政賜之責
    任財產，於系爭保險契約終止前，僅為抽象財產權，無具體
    數額債權存在，不得為假扣押標的，而巴黎人壽、合庫人壽
    所陳報保單價值準備金金額未扣除保單借款債務，應命其等
    重行核算正確後陳報，且系爭保險契約之受益人為抗告人廖
    安淇、吳庚碩（與廖政賜合稱抗告人），非廖政賜，依保險
    法第123條第2項規定，其保單價值準備金應不得扣押，況系
    爭保險契約之保單價值準備金屬抗告人維持生活所必須，依
    強制執行法第122條規定，不得對之為強制執行。相對人之
    假扣押強制執行聲請顯不合法，應予駁回，並撤銷系爭扣押
    命令。執行法院司法事務官於110年10月5日以107年度司執
    全助字第468號裁定（下稱原處分）駁回伊之異議，原裁定
    未察又駁回伊之聲明異議，顯有違誤，爰依法提起抗告，聲
    明廢棄原裁定及原處分等語。
二、按當事人或利害關係人依強制執行法第12條規定，固得於強
    制執行終結前，對於包括強制執行之命令、實施強制執行之
    方法、強制執行時應遵守之程序及其他侵害利益之情事，聲
    請或聲明異議。惟假扣押之執行，以假扣押之標的脫離假扣
    押之處置，例如將假扣押標的交付執行或撤銷假扣押，其程
    序即為終結。在將假扣押標的交付執行之情形，尚未進行至
    執行名義所載債權之全部或一部，因對於執行標的物之強制
    執行達其目的時，係屬本案之強制執行程序尚未終結，第三
    人就執行標的物如有足以排除強制執行之權利，僅得提起請
    求排除本案強制執行程序異議之訴，對於業已終結之假扣押
    執行程序，殊無許其再提起異議之訴請求排除之餘地（最高
    法院95年度台上字第2392號判決意旨可參）。此於當事人或
    利害關係人依強制執行法第12條規定，對執行標的物之執行
    程序聲請或聲明異議情形，亦應為相同解釋，是當事人或利
    害關係人雖得依該規定於假扣押執行程序終結前，為聲請或
    聲明異議，但在將假扣押標的交付執行之情形，雖執行標的
    物尚未進行至執行名義所載債權之全部或一部，因對執行標
    的物強制執行達其目的時，當事人或利害關係人僅得對本案
    強制執行程序聲請或聲明異議，無從再對業已終結之假扣押
    執行程序聲請或聲明異議。
三、經查，巴黎人壽、合庫人壽於收受系爭扣押命令後，前者已
    陳報扣得如附表編號1至2所示保單價值金額，後者則陳報已
    配合執行命令禁止廖政賜就如附表編號3至5之保險契約為任
    何處分等語（見系爭假扣押事件影卷）。嗣相對人執南投地
    院108年度重家財訴字第1號確定判決為執行名義，聲請新竹
    地院執行處就廖政賜之財產強制執行，經新竹地院囑託執行
    法院以109年度司執助字第7419號強制執行事件（下稱系爭
    執行事件）受理，相對人並於民事聲請強制執行狀內明載併
    就系爭假扣押事件扣得廖政賜之保單價值準備金聲請強制執
    行之意旨（見系爭執行事件卷宗第7頁），執行法院遂調取
    系爭假扣押事件案卷為終局執行，並以109年12月23日109司
    執助字第7419字第194039426號函命合庫人壽陳報如附表3至
    5所示保險契約之保單價值準備金各為何，經合庫人壽以109
    年12月23日（109）合壽行字第1090812號函覆截至109年12
    月23日止已扣得如附表編號3至5所示保單價值金額，執行法
    院暨依序於109年10月20日、110年2月8日通知廖政賜擬代為
    終止系爭保險契約，並將解約金支付轉給債權人，廖政賜如
    因終止契約，有致難以維持生活情事，應於文到10日內以書
    面聲明異議等語，抗告人乃具狀聲明異議，先後經本院110
    年度抗字第935號、110年度抗字第1158號駁回等情，亦經本
    院依職權調閱系爭執行事件案卷查核明確。足見系爭假扣押
    事件所為系爭扣押命令扣得執行標的已經交付系爭執行事件
    為換價之終局執行。揆之前揭說明，抗告人自不得再就已終
    結之假扣押執行程序，再依強制執行法第12條規定聲明異議
    。原法院以原裁定駁回抗告人之異議，理由雖有不同，惟結
    論並無二致，仍應予維持。抗告意旨指摘原裁定不當，聲明
    廢棄，為無理由，應予駁回。
四、據上論結，本件抗告為無理由，爰裁定如主文。　
中　　華　　民　　國　　111 　年　　3 　　月　　31　　日
                  民事第四庭
                        審判長法  官  傅中樂
                              法  官  汪曉君
                              法  官  管靜怡
　　　　　　　　　　　　　　　
附表
　
編號 保單號碼 保單名稱 保單價值 (未特別標明幣別者均為新臺幣) 　1 ULD0000000號 巴黎人壽穩賺100外幣變額萬能壽險(甲型) 南非幣149萬6,118.14元   2 ULD0000000號 巴黎人壽穩賺100外幣變額萬能壽險(甲型) 南非幣52萬3,164.31元   3 TUF0000000號 合作人壽超利富變額壽險 208萬642元 4 TUF0000000號 合作人壽富貴人生變額壽險(一) 658萬1,406元 5 TCL0000000號 合作人壽超幸福貸遞減定期壽險 32萬5,252元 
正本係照原本作成。
本裁定除以適用法規顯有錯誤為理由外，不得再抗告。如提起再
抗告，應於收受送達後10日內委任律師為代理人向本院提出再抗
告狀。並繳納再抗告費新臺幣１千元。
中　　華　　民　　國　　111 　年　　4 　　月　　1 　　日

　　　　　　　　　　　　　    書記官  蕭進忠